臺灣高等法院民事判決
108年度家上字第242號
上  訴  人  A01 
訴訟代理人  吳明益律師
被  上訴人  A02 
訴訟代理人  俞百羽律師
上列當事人間請求離婚等事件，上訴人對於中華民國108年6月19
日臺灣桃園地方法院107年度婚字第508號判決提起上訴，本院於
109年3月3日言詞辯論終結，判決如下：
    主      文
原判決廢棄。
准上訴人與被上訴人離婚。
兩造所生未成年子女甲○○（男，民國○○○○年○月○日生，身分證統
一編號：Z000000000號）權利義務之行使或負擔，由上訴人任之
。
被上訴人得依如附表所示之方式及期間與甲○○會面交往。
被上訴人應自本判決確定之日起至未成年子女甲○○成年之前一日
止，按月於每月五日前給付上訴人關於甲○○之扶養費新臺幣壹萬
零捌佰肆拾貳元，如遲誤一期履行時，其後之十二期視為亦已到
期。
第一、二審訴訟費用由被上訴人負擔。
    事實及理由
一、上訴人主張：伊與被上訴人於民國105年11月12日結婚，並
    育有未成年子女甲○○（男，OOO年O月O日生），兩造婚前未
    充分了解各自生活習慣及個性，即率爾結婚，婚後因育兒甲
    事迭生爭執，被上訴人動輒以無力照顧幼子為由，不顧伊正
    在上班，屢傳簡訊辱罵伊，經伊多次與被上訴人溝通未果。
    又被上訴人因無法控制情緒動輒辱罵伊，並離家數日未歸，
    且自伊懷孕迄今，家中開銷多由伊支付，被上訴人未盡人夫
    之責。再被上訴人誣指伊大嫂即訴外人乙○○強制猥褻甲○○，
    雖經臺灣桃園地方檢察署（下稱桃園地檢署）為不起訴處分
    ，然已使兩造感情及互信基礎破裂，雙方家族感情亦生隔閡
    ，難有繼續共同經營家庭之共識，符合民法第1052條第1項
    第3款不堪同居虐待之離婚事由。況被上訴人自行離家，拒
    絕履行同居義務，並多次表示不願與伊維持婚姻，未有何積
    極彌補婚姻裂痕，已構成婚姻難以維持之重大事由，且被上
    訴人可歸責性較重。爰依民法第1052條第1項第3款、第2項
    、第1055條第1項、第1084條第2項及家事事件法第107條第2
    項準用同法第100條第4項之規定，請求離婚，並酌定兩造所
    生未成年子女甲○○權利義務之行使或負擔由上訴人單獨任之
    ，被上訴人應給付未成年子女甲○○之扶養費等語。
二、被上訴人則以：伊深愛上訴人及甲○○，對於家庭生活有付出
    心力，無未盡人夫之責。上訴人所提LINE對話紀錄，可見兩
    造雖偶因細故意見不合，但迄今持續密切溝通，與不堪同居
    虐待之要件不符。上訴人於107年農曆過年期間，因細故與
    伊意見不合，即飭令伊滾出家門，並將同居處所門鎖換新，
    拒絕交付新鑰匙予伊，非伊拒絕履行同居義務。伊為保護幼
    子始對乙○○提出告訴，雖因罪證不足而不起訴，但亦使乙○○
    不敢對甲○○輕舉妄動，詎乙○○竟對伊提出誣告之告訴，上訴
    人主張伊與乙○○失和非法定離婚事由。又本件屬階梯訴訟，
    上訴人請求離婚無理由，兩造所生未成年子女權利義務之行
    使及負擔、扶養費之請求，均無庸審理等語，資為抗辯。
三、原審判決上訴人全部敗訴，上訴人不服提起上訴，並聲明：
    ㈠原判決廢棄。㈡請准上訴人與被上訴人離婚。㈢對於兩造所
    生未成年子女甲○○權利義務之行使或負擔由上訴人單獨任之
    。㈣被上訴人應自本判決確定之日起，至未成年子女甲○○成
    年之前1日止，按月於每月5日前給付上訴人關於未成年子女
    甲○○之扶養費新臺幣（下同）1萬842元，如遲誤1期未履行
    者，其後之12期視為亦已到期。被上訴人則答辯聲明：上訴
    駁回。
四、兩造不爭執事項（見本院卷169至174頁，並因論述為部分文
    字增刪)：
  ㈠兩造於105年11月12日登記結婚，現婚姻關係存續中，育有未
    成年子女甲○○。
  ㈡兩造於106年7月3日Line對話內容略以：「被上訴人：我還是
    想不透，怎會有人把影片傳出這事看得這麼敷衍，事後處理
    回應更是敷衍。我只是說出我的感覺，甚至我會不想上床，
    想到隔壁睡的是妳。我只是說出我的感覺，或許我在妳心中
    ，連屁都不如。我再說簡單點，妳在餵奶時，有人進1樓，
    妳會要我拿衣服給妳，妳上傳影片，卻這麼隨便，我怎樣都
    想不透！」、「上訴人：我真的不知道你生氣的點是什麼，
    本來就沒有要你入鏡，我也沒多想，我沒那麼無聊要你入境
    ，現知道我在你心裡是這種人，我對你才是個屁，我只是興
    奮的想分享寶貝會抬頭這件事，還好是在家族群組，既然造
    成你的創傷我道歉，既然在一起，我從沒想過你是個屁，我
    很開心有你在身旁，也許我有任性的行為，但我從沒想過傷
    害任何人，包括你，也許你覺得被傷害，但有想過，我才是
    被你莫名其妙行為傷害的人，幫寶貝洗個澡出來，就被人大
    吼大叫甩門，說實話我也很累，常不懂你所堅持的點，至於
    若你不想身旁是我，抱歉我不知道，昨晚還多事叫你回房睡
    ，3個建議你參考，你自己睡，回龍潭睡，更甚者，你可以
    選事務所見。另我要繳卡費，請將我的金融卡放回。至於接
    下來，若你不想照顧寶貝，想你單身自由的天空，我要趕快
    跟媽咪說，請4樓的幫忙帶。以上，若有用詞不當或詞不達
    意者，再不小心傷害你者，請見諒。」、「被上訴人：那就
    事務所見，寶寶要也是要我照顧，剩下隨便妳，見諒個屁，
    換完請打電話來」。
  ㈢兩造於106年10月25日Line對話內容略以：「被上訴人：我覺
    得我累了，累在妳無法溝通，妳快找褓母，我回龍潭，小孩
    妳自己帶，我也不想跟妳強辯或爭吵，這樣的我，帶小孩，
    小孩心情也不好，妳找到褓母，我回龍潭住，1個月夠嗎？
    他在哭，我確不能安撫他，妳可以了解嗎？我連自己的心情
    都無法安撫了，我受不了，無法溝通的生活，簡單說就是人
    常說的不被認同，小孩妳自己想辦法帶。妳回來，餵奶他不
    吃。」，上訴人：「了解，我盡快找褓母。我努力找，你要
    我現在回去接手嗎？不被認同？好」。
  ㈣被上訴人於106年10月31日以Line傳訊予上訴人內容略以：「
    我忍不住，還是想說，有時覺得妳好難溝通。這裡不是我家
    ，我只是想晚上，睡覺會暖，而你又喜歡開清淨機（會冷）
    。我不知道你這哪裡有棉被，說要拿龍潭的來，你又有意見
    ！良好的互動、和顏悅色，有這麼難？明早先去看褓母好了
    。快點找到！」
  ㈤被上訴人於106年11月1日以Line傳訊予上訴人內容略以：「
    連溝通都不良，何況其他事。妳想想妳當初在家帶小孩的想
    法，我不想再吵架，真的很累。不懂，妳要把毯子換掉，跟
    我哪有人同時蓋兩件？我不想跟妳吵，簡單說妳就是找麻煩
    」。
  ㈥兩造於106年11月2日在Line對話內容略以：「被上訴人：我
    不懂妳叫媽媽來問我那些話是什麼意思，妳不能問嗎？我搞
    不懂妳在想什麼。講一個基本尊重的問題，妳不管是在1樓
    還是回龍潭是不是有意無意裝忙，爸爸媽媽妳也沒有問候。
    再來房間門口的拖鞋以前我這樣子換，妳一直幹幹叫我現在
    妳要放可以，妳就放牆角，不要放那門口講好幾次了。我幫
    小孩子洗澡被踢椅子那件事，妳們都不是當事人，只有我是
    當事人，妳永遠都不會了解我的感受，妳們不會講一些風涼
    話，問我為什麼情緒會這樣，妳怎麼不想問妳怎麼樣，妳的
    親人怎麼樣。事情發生後，我連續3天晚上都不好睡。我回
    去龍潭睡，隨便妳們怎麼搞，換尿布、洗屁股、洗奶瓶等生
    活各式各樣種種，一開始我做的方式妳不是冷嘲熱諷就是幹
    幹叫，後來妳還不是一樣照我的方式做，那妳前面那幹表什
    麼。再來假日去二嫂那邊問帶嬰兒的事情用電話講也可以，
    我之前沒有用電話講，還不是被妳幹譙到不行。我白天帶小
    孩，還要配合妳親戚演連續劇劇情，這禮拜報喜還飛添，下
    禮拜小孩洗澡再踢椅子，要不然就是在小孩面前講別人的小
    孩才可以這樣玩。再來還有什麼劇情我要怎麼應付，然後你
    做了什麼處理。我沒有緊張我也不是說帶小孩一定要怎麼樣
    ，但重點沒有愛心要玩小孩去別的地方不要來這裡，完全沒
    有可以討論的空間。跑來問我有沒有感情問題有沒有金錢糾
    紛，請搞清楚事情重點到底在哪，我對小孩講兩次說爸爸沒
    有小心你現在在加護病房。還是你他媽的，他來踢我已不是
    我的錯，椅子，還叫我不要太在意幹你媽。小寶我10點開始
    餵奶餵到現在他都不喝，你有空就回來自己看看吧」、「上
    訴人：第一，我沒叫媽問你什麼，昨天是臨時請媽過來的。
    第二、我不管在一樓或龍潭，我見到爸媽，我都有叫人，若
    爸媽覺得我沒做到我該做的，那我會道歉，有機會我會跟龍
    潭爸媽道歉，若他們覺得我的態度讓他們覺得不受尊重」。
  ㈦兩造於106年11月5日Line對話內容略以：「被上訴人：如果
    小寶六、日不能回龍潭，這個婚姻我也不要，婚姻觸礁是妳
    自找的。⒊離婚雙方當事人身分證、印章、戶口名簿及1年內
    彩色相片各1張，我要回龍潭就等於小寶要，妳要如此辯解
    我也不想跟妳討論，妳爽就好，我就是不爽。反正你就是有
    意無意故意踩我的紅線，看起來是可以忍受有一天爆發了那
    兩個人就看著辦吧。」、「上訴人：我從來沒說，小寶六、
    日不能回龍潭，你若有問，我有說不回龍潭嗎？說我跟小寶
    可以去教會的是你，不是？我也沒辯解，陳述事實而已」。
  ㈧被上訴人於106年11月19日以Line傳訊上訴人內容略以：「被
    上訴人：以後出門，你的手機、錢包、水瓶自己拿。我還是
    請妳慎重考慮我還是決定要離婚，我沒辦法忍受這樣的相處
    模式」。
  ㈨兩造於107年1月9日Line對話內容略以：「被上訴人：我覺得
    以後小寶狀況，我不會馬上跟你說明，除非有重大狀況。另
    外假日看他兩個保姆妳到底比較屬於哪一個請直接說明白，
    你昨天在幹話啥小，我昨天問妳兩位哪一個比較好妳不是愛
    講不講的，感覺就像你講出來我也不會想要的那一種，很明
    顯的是妳昨天跟今天的講法就是完全不一樣，今天就講兩位
    都是專業人士。你爽就好不用讓他驚訝的表情，晚上我在客
    廳妳在廚房，我講話妳也沒聽到，不要在那邊雞*小，妳進
    門一句話都沒講就是事實，不要在那嘴砲一堆，不高興妳可
    以不用講」、「上訴人：你多想了，兩個都是專業人士。很
    明顯，我說啥您都有意見，不是？這就是我不想回你的原因
    ，你總是不滿意我的答案。我有回我回來了，你沒聽到？還
    跟你說便當在桌上趁熱快吃。請不要老是用髒話交談」。
  ㈩兩造於107年2月19日起分居迄今，被上訴人離開兩造之住處
    ，上訴人於107年10月間更換住處門鎖，鑰匙未交付被上訴
    人。
  被上訴人前以其為甲○○洗澡時，乙○○對甲○○強制猥褻為由，
    提起妨害性自主之刑事告訴，經ＯＯ地檢署檢察官以OOO年度
    偵字第OOOOO號為不起訴處分。乙○○以被上訴人誣告為由，
    對被上訴人提起誣告告訴，經ＯＯ地檢署檢察官以OOO年度偵
    字第OOOO號起訴，現由臺灣ＯＯ地方法院（下稱ＯＯ地院）OOO
    年度訴字第OOOO號案件審理中。
  ＯＯ市助人專業促進協會於107年7月17日以ＯＯ字第OOOOOOO號函
    附社工訪視報告，對於甲○○之親權行使：「建議由父母共同
    行使親權，並由聲請人（即上訴人）擔任主要照顧者」。
  被上訴人分別於107年9、10月傳送「小寶體溫如何？有發燒
    ？」，107年12月5日有傳送「今晚開始氣溫變化大，也請媽
    媽稍微多注意一下寶貝的穿搭，因已感染腸病毒故請注意寶
    貝是否有發燒，食慾不佳流口水，媽媽自己也要注意保暖，
    保重身體，別太勞累！」，107年12月31日傳送「老婆，201
    9新年快樂Happy new year！願之後每年跨年都一起共同度
    過」訊息予上訴人，上訴人有回應。
  兩造同意未行使親權之一方，按月給付甲○○之扶養費1萬842
    元予行使親權之一方至甲○○成年之日止。
五、法院之判斷：
  ㈠上訴人依民法第1052條第2項規定訴請離婚部分：
　⒈按民法第1052條第2項規定：「有前項以外之重大事由，難以
    維持婚姻者，夫妻之一方得請求離婚。但其事由應由夫妻之
    一方負責者，僅他方得請求離婚」，所稱「有前項以外之重
    大事由，難以維持婚姻者」，應依客觀之標準，認定婚姻是
    否已生破綻而無回復之望，且此難以維持婚姻之事實，是否
    已達於倘處於同一境況，任何人均將喪失維持婚姻之意願而
    定。若夫妻之誠摯相愛基礎動搖，彼此難以容忍、諒解，無
    從繼續保持共同生活之圓滿、安全及幸福，而生婚姻之破綻
    ，夫妻之一方即非不得依該規定請求離婚。至於但書所規定
    「難以維持婚姻之重大事由應由夫妻之一方負責者，僅他方
    得請求離婚」，係於夫妻雙方就該重大事由均須負責時，應
    比較衡量雙方之有責程度，僅責任較輕之一方得向責任較重
    之他方請求離婚，如有責程度相同時，雙方均得請求離婚，
    始符合立法本旨（最高法院90年度台上字第1639號、90年度
    台上字第2215號、94年度台上字第115號、94年度台上字第2
    059號判決，及同院95年度第5次民事庭會議決議意旨參照）
    。
　⒉經查：
　⑴上訴人主張：兩造於婚後，因育兒甲事迭生爭執，被上訴人
    動輒以髒話辱罵伊，並表示離婚意願，不顧伊正在上班，即
    逕自要求伊返家照顧幼子，且離家數日未歸，未支付家庭開
    銷等語，業據提出兩造傳訊對話內容為證，復為兩造所不爭
    執（見不爭執事項㈡至㈨）；由被上訴人所傳訊對話曾出現「
    屁、幹妳媽、雞*小」、「甚至我會不想上床，想到隔壁睡
    的是你」、「那就事務所見」、「離婚當事人身分證、印章
    、戶口名簿及一年內彩色相片各1張」、「我還是決定要離
    婚」、「小孩妳自己想辦法帶，妳回來，餵奶他不吃」等語
    ，可知被上訴人因育兒勞累，未能體諒上訴人正在工作，屢
    以情緒性字眼發洩，要求上訴人返家照顧幼子，動輒以離婚
    為手段表達不滿之行為。又證人即上訴人之母丙○○到庭證稱
    ：被上訴人從106年8月開始到107年2月間請育嬰假，被上訴
    人的脾氣不穩定，會失控罵三字經，有時兩造發生爭吵，被
    上訴人會把餐桌的菜飯掃掉、把桌子摔壞，伊有問被上訴人
    為何要發這麼大的脾氣，被上訴人說有人要害死他的小孩，
    或懷疑上訴人有男朋友，一提到小孩遷戶籍的事，被上訴人
    就會發脾氣、罵三字經，被上訴人沒有支出家庭費用，伊等
    帶小孩去看病時，被上訴人不會付掛號費，被上訴人在育婴
    假期間的奶粉、尿布等家庭用品、電扇、洗衣機、冰箱，都
    沒有付半毛錢等語（見本院卷176、177頁)，與被上訴人於
    社工訪視時自承撫育子女費用之金額與支付方式皆由上訴人
    為之等語（見原審卷134頁）相符。顯見兩造於婚後屢生爭
    執，被上訴人不思理性溝通解決，動輒情緒失控，復未支付
    家庭生活費用，未盡照顧幼子之責，夫妻已不能透過溝通尋
    求改善或解決之道，不能相互尊重、扶持、忍讓與諒解，喪
    失夫妻間應有之互信、互諒、互愛基礎。
　⑵又被上訴人指訴乙○○對其子甲○○強制猥褻甲節，除經證人丁○
    ○到庭證稱：106年7、8月間在龜山，伊請伊子及媳婦乙○○回
    來作客，伊在炒菜，被上訴人在幫小孩洗澡，小孩在哭，伊
    叫乙○○去看被上訴人需不需要幫忙，乙○○看到被上訴人幫小
    孩洗完澡站起來，就把被上訴人坐的椅子移到旁邊，當天晚
    上大家還是很開心吃飯，被上訴人什麼事都沒有說，被上訴
    人於2、3天後對上訴人說乙○○想害死被上訴人及小孩，107
    年農曆初四被上訴人突然打電話給伊要求乙○○踢椅子的事要
    向其道歉，農曆初五被上訴人一大早打電話給伊，說要帶其
    父母到伊家表演乙○○摸小孩的雞雞給伊看，被上訴人說是洗
    澡以外另一個時間，這件事是被上訴人捏造等語（見本院卷
    178頁）綦詳，乙○○被訴強制猥褻部分，亦經檢察官為不起
    訴處分，另被上訴人經乙○○告訴誣告部分，現則由ＯＯ地院OO
    O年度訴字第OOOO號案件審理中（見不爭執事項）。足見被
    上訴人除與上訴人婚姻失和外，並因細故對上訴人之家人心
    生怨懟，以爭吵、興訟方式處理糾紛，與上訴人原生家庭嚴
    重失和，致上訴人心理承受巨大壓力，對兩造婚姻造成難以
    抹滅之重大傷害。　
　⑶兩造自107年2月19日起分居迄今，為兩造所不爭執（見原審
    卷168頁反面）；關於被上訴人離家之原因，依證人丁○○證
    稱：被上訴人因為乙○○的事情生氣離家，被上訴人回來拿衣
    服沒有叫伊媽媽，東西拿了就走，隔2天也是一樣回來拿奶
    粉、尿布，說要把小孩帶去龍潭，伊跟被上訴人說要經過上
    訴人同意，伊有報警，警察看被上訴人態度惡劣就不讓其帶
    走小孩，要其第2天再來帶，被上訴人後來有來帶小孩，1、
    2天後也有把小孩送回來，他回來時叫上訴人把伊送給他的
    金飾準備好要帶走，從此被上訴人就沒有再進來，也沒有打
    電話給伊等語（見本院卷178頁），可徵被上訴人係因不滿
    乙○○乙事而負氣搬離兩造共同住處。被上訴人雖抗辯：上訴
    人拒絕伊返家及交付更換後之住處鑰匙，伊在情人節、聖誕
    節有送上訴人禮物及寫信，兩造持續有互動云云，並提出Li
    ne訊息對話內容為憑（見原審卷329至331頁、本院卷155至1
    59頁）。然查，證人丁○○證稱：被上訴人離家後，從來沒有
    跟伊要過鑰匙，沒有跟伊聯絡，也沒有叫伊，週五晚上去褓
    母處接小孩，送小孩回來時都約在巷口或公園轉角，107年7
    月被上訴人把小孩帶回去3、4天，小孩拉肚子，被上訴人沒
    有帶小孩去看病，直到送回來時，伊等才把小孩送去住院，
    醫生說小孩尿道感染要打抗生素，所以住幾天的醫院，在醫
    院都是伊跟上訴人在照顧，被上訴人有來看小孩，碰到伊也
    沒有叫伊，指責伊「不會帶就不要帶」，伊等從未不讓被上
    訴人回來，門鈴沒有壞、電話也沒有換，被上訴人隨時要回
    來，跟伊等講一聲就會開門，被上訴人離家已經2年，從來
    沒有回家的意願，也沒有跟上訴人要鑰匙，沒有跟伊等連絡
    ，沒有悔意要恢復感情等語（見本院卷179、180頁），堪認
    被上訴人於107年2月間負氣離家後，與上訴人及其家人互動
    冷漠，無何挽回兩造感情之努力行為，而無修好之意願。
　⒊綜上，兩造婚後因養育子女價值觀落差甚大，動輒爭吵不斷
    ，被上訴人並以離婚及不雅言語羞辱上訴人，已使上訴人身
    心俱疲，逐漸對被上訴人失去信賴及感情，被上訴人復因細
    故與上訴人家人失和，不思理性溝通解決，負氣搬離兩造共
    同住處，復逕自興訟，導致兩造婚姻關係破裂至無法彌補挽
    回地步。且兩造自107年2月分居迄今，皆無善意互動，被上
    訴人未積極挽回兩造婚姻，或填補破裂感情之行為，致彼此
    間感情消磨殆盡，夫妻間相處最基本之信任與尊重已不復見
    。從而，兩造共同經營婚姻生活之互信互愛基礎已失，夫妻
    感情破裂難以回復，依其情形，任何人倘處於同一地位時，
    均難期待繼續維繫婚姻及家庭生活之和諧，客觀上已達喪失
    維持婚姻意欲之程度，構成婚姻難以繼續之重大事由，且審
    酌前揭事由，被上訴人對婚姻破裂之有責程度，應較上訴人
    為高。揆諸首揭說明，上訴人依民法第1052條第2項規定，
    請求與被上訴人離婚，即屬有據，應予准許。又上訴人主張
    依民法第1052條第1項第3款、第2項規定，請求離婚，係於
    同一訴訟程序，以單一聲明，請求法院就其多數請求權為同
    一目的之判決，為訴之重疊合併或競合合併，本院既認其依
    民法第1052條第2項規定請求離婚有理由，即無庸再就同條
    第1項第3款請求為審酌，附此敘明。
　㈡關於甲○○權利義務之行使或負擔部分：
　⒈按夫妻離婚者，對於未成年子女權利義務之行使或負擔，依
    協議由一方或雙方共同任之。未為協議或協議不成者，法院
    得依夫妻之一方、主管機關、社會福利機構或其他利害關係
    人之請求或依職權酌定之。法院為前項裁判時，應依子女之
    最佳利益，審酌一切情狀，參考社工人員之訪視報告，尤應
    注意左列事項：⑴子女之年齡、性別、人數及健康情形。⑵子
    女之意願及人格發展之需要。⑶父母之年齡、職業、品行、
    健康情形、經濟能力及生活狀況。⑷父母保護教養子女之意
    願及態度。⑸父母子女間或未成年子女與其他共同生活之人
    間之感情狀況。⑹父母之一方是否有妨害他方對未成年子女
    權利義務行使負擔之行為。⑺各族群之傳統習慣、文化及價
    值觀，民法第1055條第1項、第1055條之1分別定有明文。又
    法院為審酌子女之最佳利益，得徵詢主管機關或社會福利機
    構之意見、請其進行訪視或調查，並提出調查報告及建議，
    亦為家事事件法第106條第1項所明定。所謂未成年子女之最
    佳利益，應指行使或負擔子女權利義務之人，須具備相當之
    經濟能力及健全之人格，足以善盡扶養義務，並提供健康之
    生活環境，俾未成年子女之心智得獲正常發展而言。另未成
    年子女權利義務之行使負擔事件，係家事非訟事件，法院得
    斟酌一切情況，定符合子女最佳利益之方式，不受當事人聲
    明之拘束。本院既判准兩造離婚，而兩造對於甲○○權利義務
    之行使或負擔，復不能協議訂之，則上訴人聲請法院酌定，
    自屬有據。
　⒉本件經原法院函請ＯＯ市助人專業促進協會訪視，提出訪視報
    告略以：「⒈親權能力評估：聲請人（即上訴人）具備有合
    適之親權能力足以撫育未成年子女，目前有持續支付扶養費
    用；相對人（即被上訴人）具備有基本親權能力，尚須隨子
    女年齡增長調教教養態度與知能。⒉親職能力評估：聲請人
    與相對人均能展現其親職照顧情形，相對人表達方式較為理
    所當然而未多做細節陳述，聲請人則較為細緻說明照顧情形
    及未來規劃。⒊照護環境評估：兩造住所環境整潔，空間寬
    敞明亮，皆適合未成年子女之照護環境。⒋親權意願評估：
    兩造之親權意願皆明確，聲請人態度則較有彈性與善意。⒌
    親權之建議及理由：建議由父母共同行使親權，並由聲請人
    擔任主要照顧者」等語（見原審卷131至134頁反面）。
　⒊再觀諸兩造Line通訊軟體之對話紀錄，被上訴人於育嬰假期
    間在家中照顧小孩，卻反覆要求上訴人提前下班回家支援、
    由上訴人帶小孩、希望請褓姆，甚至自承無法安撫自己情緒
    等語（原審卷217至227頁），參酌證人丁○○證稱：育婴假期
    間，晚上是上訴人照顧小孩較多，被上訴人幾乎每天晚上11
    點多會跑出去，伊等有問他去那裡，他都不肯講，有時清晨
    4、5點回來，有時候連續好幾天都沒有回來，因為伊晚上上
    廁所聽到小孩哭聲，才知道他沒有回來，小孩晚上跟上訴人
    睡，白天被上訴人都睡到下午1、2 點才起床，若伊有事要
    出去就會叫他看顧，若沒有出去就是伊照顧，伊每次去看被
    上訴人都是呼呼大睡，他設鬧鐘有時1個多小時都沒有反應
    ，他也曾經在小孩4個月時單獨把小孩放在家裡自己跑出去
    找東西吃，是伊弟弟的兒子剛好聽到小孩哭，找不到被上訴
    人才知道，伊姪子說後來被上訴人有交待他不要講等語（見
    本院卷176、177頁），且被上訴人亦自承未幫忙照顧小孩及
    分擔褓母費等語，顯見被上訴人無獨立照顧小孩能力，缺乏
    責任感，未曾支付小孩照顧費用及生活費用，難認可善盡保
    護教養子女之責。
　⒋本院綜合全情及前揭訪視報告之結果，認未成年子女甲○○於
    被上訴人107年2月離家起迄今，均由上訴人照顧，照顧情形
    亦屬良好，且上訴人監護意願明確，其經濟能力足以提供未
    成年子女生活所需；而被上訴人則性格易怒，每每與上訴人
    意見不合即怒罵及破壞物品，復無獨力照顧子女能力，且因
    誣告案件經檢察官追訴及刑事案件審理中，交由被上訴人照
    顧或分享親權，恐平添照護難度及壓力。是本院認就兩造所
    生未成年子女甲○○權利義務之行使及負擔，應由上訴人一方
    任之，較符子女利益。
　⒌又法院得依請求或依職權，為未行使或負擔權利義務之一方
    酌定其與未成年子女會面交往之方式及期間，民法第1055條
    第5項亦定有明文。查兩造所生未成年子女甲○○權利義務之
    行使或負擔，由上訴人任之較為適當，已如前述；本院為使
    甲○○之人格健全發展，並兼顧人倫親情，爰考量兩造目前之
    生活狀況，甲○○尚屬年幼，在就學前之探視時間以不過夜為
    宜等一切情事，酌定被上訴人得依附表所示時間、方式與甲
    ○○會面交往。
  ㈢應否及如何定甲○○之扶養費部分：
　  按父母對於未成年之子女，有保護及教養之權利義務；而父
    母對於未成年子女之扶養義務，不因結婚經撤銷或離婚而受
    影響，民法第1084條第2項、第1116條之2分別定有明文。又
    扶養之程度，應按受扶養權利者之需要，與負扶養義務者之
    經濟能力及身分定之；而負扶養義務者有數人，而其親等同
    一時，應各依其經濟能力，分擔義務，民法第1119條、第11
    15條第3項亦有明文。次按法院命給付扶養費之負擔或分擔
    ，得依聲請或依職權，命為一次給付、分期給付或給付定期
    金，必要時並得命提出擔保；法院命分期給付者，得酌定遲
    誤一期履行時，其後之期間視為亦已到期之範圍或條件；法
    院命給付定期金者，得酌定逾期不履行時，喪失期限利益之
    範圍或條件，並得酌定加給之金額，但其金額不得逾定期金
    每期金額之二分之一，家事事件法第107條第1項、第2項準
    用家事事件法第100條亦有明文。爰審酌桃園市106年平均每
    人月消費支出金額為2萬1,684元（見本院卷59頁），且兩造
    同意未行使親權之一方以每月1萬842元計算給付甲○○之扶養
    費予行使親權之一方（見不爭執事項）。是本院併依職權
    酌定被上訴人應自本判決確定即上訴人單獨行使甲○○親權之
    日起，至其成年前一日止，按月於每月5日前給付上訴人關
    於甲○○之扶養費1萬842元；如遲誤1期未履行，其後12期視
    為亦已到期。
六、綜上所述，上訴人依民法第1052條第2項規定請求與被上訴
    人離婚，並酌定由上訴人單獨行使未成年子女甲○○之親權，
    及定扶養費之負擔，為有理由，均應予准許。原審未詳予審
    酌，遽為上訴人敗訴之判決，尚有未洽。上訴論旨指摘原判
    決不當，求予廢棄改判，為有理由。爰由本院將原判決廢棄
    改判如主文第2、3、5項所示，並依職權酌定被上訴人與未
    成年子女會面交往之期間及方式如主文第4項所示。
七、本件事證已臻明確，兩造其餘攻擊防禦方法及所提證據，經
    本院審酌後，認均不足以影響判決之結果，爰不逐一詳予論
    駁，併此敘明。
八、據上論結，本件上訴為有理由，依民事訴訟法第450條、第
    78條，判決如主文。
中　　華　　民　　國　　109 　年　　3 　　月　　17　　日
　　　　　　　　　家事法庭
                      審判長法  官  林玉珮 
　　　　　　　　　　  　　　法  官  何君豪　　
                            法  官  徐淑芬
正本係照原本作成。
如不服本判決，應於收受送達後20日內向本院提出上訴書狀，其
未表明上訴理由者，應於提出上訴後20日內向本院補提理由書狀
（均須按他造當事人之人數附繕本）上訴時應提出委任律師或具
有律師資格之人之委任狀；委任有律師資格者，另應附具律師資
格證書及釋明委任人與受任人有民事訴訟法第466 條之1第1項但
書或第2項（詳附註）所定關係之釋明文書影本。如委任律師提
起上訴者，應一併繳納上訴審裁判費。
中　　華　　民　　國　　109 　年　　3 　　月　　17　　日
　　　　　　　　　　　　　　書記官  魏汝萍
附註：
民事訴訟法第466條之1（第1項、第2項）：
對於第二審判決上訴，上訴人應委任律師為訴訟代理人。但上訴
人或其法定代理人具有律師資格者，不在此限。
上訴人之配偶、三親等內之血親、二親等內之姻親，或上訴人為
法人、中央或地方機關時，其所屬專任人員具有律師資格並經法
院認為適當者，亦得為第三審訴訟代理人。

附表：
一、本判決確定之翌日起至甲○○年滿7歲前：
　　被上訴人得於每月之週六或週日探視未成年子女甲○○。由被
    上訴人於週六或週日上午9時，至被上訴人指定處所，攜同
    未成年子女甲○○外出會面、交往或在家共同生活。被上訴人
    應於當日下午6時前將未成年子女甲○○送回上訴人指定處所
    。
二、甲○○年滿7歲之日起至甲○○年滿16歲前：
  ㈠一般時間：被上訴人得於不影響甲○○之意願、學業、生活作
    息範圍內，以電腦視訊、電話、書信、傳真、電子郵件、通
    訊軟體等方式與甲○○交談、聯絡。
  ㈡週休二日（星期六、日）期間：被上訴人得於每月第一、三
    週週六上午9時起至甲○○所在處所接甲○○外出，並於星期日
    下午6時前將甲○○送回原住處。
  ㈢暑假期間：被上訴人得於甲○○就學暑假期間之探視期間始日
    上午9時，至甲○○所在處所接甲○○外出同住20日，並於期滿
    日下午6時前將甲○○送回原住處（附註：⒈仍維持㈡週休二日
    之會面交往。⒉暑假增加之會面交往期間，如雙方不能協議
    時，自暑假第一週起連續20日）。
  ㈣寒假期間：被上訴人得於甲○○就學寒假期間之探視期間始日
    上午9時，至甲○○所在處所接甲○○外出同住7日，並於期滿日
    下午6時前將甲○○送回原住處（附註：⒈仍維持㈡週休二日之
    會面交往。⒉寒假增加之會面交往期間，如雙方不能協議時
    ，自寒假第一週起連續7日。⒊如該星期遇農曆春節除夕、大
    年初一至初三，則此一會面交往方式順延一週）。
  ㈤農曆春節期間：
  ⒈於單數年（以國曆年為準），被上訴人得於農曆除夕上午9時
    至甲○○所在處所接甲○○外出同住過年，並於農曆大年初三下
    午6時前將甲○○送回原住處。
  ⒉於雙數年（以國曆年為準），被上訴人得於農曆大年初三上
    午9時至甲○○所在處所接甲○○外出同住過年，並於農曆大年
    初五下午6時前將甲○○送回原住處。
  ㈥父親節及被上訴人生日：被上訴人得於每年父親節及被上訴
    人生日時（如遇假日得選擇節日當日；如未遇假日得選擇前
    一星期假日），於上午9時至甲○○所在處所接甲○○外出共渡
    或預過節日，並於當日下午6時前將甲○○送回原住處。
二、甲○○年滿16歲後至成年前：
    有關被上訴人與甲○○會面交往之時間及方式，應尊重甲○○之
    意願。
三、兩造均不得對甲○○灌輸反抗他方之觀念，亦不得有危害甲○○
    身心健康之行為或威脅、操縱等不正行為。
四、被上訴人與甲○○會面交往後，應按時將甲○○送回，不得遲延
    或阻礙其參加校外課輔及學校活動，並應履行生活習慣、學
    業輔導及作業完成等之指示教導義務，且不得危害甲○○身心
    健康之行為，並善盡對甲○○保護之義務。
五、如甲○○居住地址、聯絡方式或就讀學校有變更，上訴人應隨
    時通知被上訴人。
六、任何一造如欲帶甲○○出國或移民，應事先徵得他造同意，以
    免影響他造權益。